臺灣臺北地方法院民事判決
109年度建字第123號
原      告  榮工工程股份有限公司

法定代理人  姚祖驤  
訴訟代理人  程才芳律師
被      告  揚門開發事業有限公司

法定代理人  連明榮    
            毛大華  


上列當事人間請求返還溢領工程款等事件，本院於民國111年6月
28日言詞辯論終結，判決如下：
    主      文
被告應給付原告新臺幣貳佰柒拾玖萬貳仟陸佰貳拾陸元，及自民
國一百零九年六月三十日起至清償日止，按年息百分之五計算之
利息。
原告其餘之訴駁回。
訴訟費用由被告負擔百分之四十八，餘由原告負擔。
本判決原告勝訴部分於原告以新臺幣玖拾參萬元為被告供擔保後
，得假執行，但被告如以新臺幣貳佰柒拾玖萬貳仟陸佰貳拾陸元
為原告預供擔保，得免為假執行。
原告其餘假執行之聲請駁回。
    事實及理由
壹、程序方面
一、按當事人得以合意定第一審管轄法院。但以關於由一定法律
    關係而生之訴訟為限。前項合意，應以文書證之，民事訴訟
    法第24條定有明文。本件兩造業於工程契約第26條合意以本
    院為第一審管轄法院（見本院卷㈠第49頁），是本院有管轄
    權。
二、查，被告業於民國111年1月13日遭高雄市政府高市府經商公
    字第11159016300號函處分廢止登記而進入清算程序，惟迄
    未選任清算人，依公司法第79條規定，自應以全體股東為清
    算人。被告之股東除原法定代理人連明榮外，尚有毛大華（
    於108年間出境後未再入境，戶籍於110年間已遷出國外），
    業經本院調閱被告公司變更登記表、其107年12月14日修訂
    之章程以及前開廢止登記函文核閱無訛。渠等迄未向本院陳
    明前開廢止情事並聲明承受訴訟，本院已依民事訴訟法第17
    8條規定另職權裁定命渠等為被告之法定代理人並承受訴訟
    。
三、按訴狀送達後，原告不得將原訴變更或追加，但基礎事實同
    一者、擴張或減縮應受判決事項之聲明者，不在此限，民事
    訴訟法第255條第1項第2款、第3款定有明文。本件原告起訴
    原主張依民法第179條請求溢領工程款712萬5,572元、工區
    遭破壞修復費用代墊款17萬2,991元以及擇一依兩造於106年
    5月間簽訂之工程契約（下稱系爭契約）第14條第7項第6款
    、民法第226條第1項之規定；瑕疵修繕部分擇一依系爭契約
    第14條第7項第6款、民法第495條第1項之規定請求未施作或
    瑕疵未修繕由原告自行請人施作、修繕費用885,440元，並
    聲明第1項原為：被告應給付原告新臺幣（下同）471萬9128
    元，及自起訴狀繕本送達翌日起至清償日止，按年息5％計算
    之利息。嗣於訴訟程序中變更為：被告應給付原告586萬7,9
    75元，及其中471萬9,128元自起訴狀繕本送達翌日起，其餘
    114萬8,847元自民事準備㈢狀繕本送達被告翌日起，均至清
    償日止，按年息5％計算之利息（見卷㈡第157、247頁），細
    項與請求權則變更如附表1所示。原告雖為訴之變更，然基
    礎事實同一，聲明變更部分核屬擴張應受判決事項之聲明，
    合於前開規定，應予准許。
四、本件被告未於最後言詞辯論期日到場，核無民事訴訟法第38
    6條各款所列情形，爰依原告之聲請，由其一造辯論而為判
    決。
貳、實體方面 
一、原告主張：
  ㈠兩造於民國106年5月間簽訂系爭契約，約定被告以工程總價
    為4,250萬元承攬「ACL212高雄車站段地下化（明挖覆蓋）
    工程」（下稱地下化工程）-【給排水系統設備安裝及管路
    配置工程】（下稱系爭工程），並約定除詳細價目表內以「
    一式」計價者外，其他列有單價者，依照實際驗收數量核實
    計給工程款，雙方並於107年1月間辦理契約變更，工程總價
    變更為4,490萬元。被告於106年8月至107年8月期間已依系
    爭契約分12次請款，伊已給付工程款合計2,209萬3,026元。
    詎系爭工程尚未完工，被告即於107年5月11日起退場未再進
    行施工，伊乃依系爭契約第29條第2項第3、7、10款之約定
    ，於107年12月11日發函通知被告終止系爭契約。又前開12
    次估驗計價時，就實做實算的工項計價數量無法精確測量尺
    寸計算，致估驗計價數量與實際完工數量有誤差；有部分工
    項於被告請款時，因伊有趕工通車壓力，無法即時核對被告
    完成數量與業主查驗數量之落差，基於信任被告所提估驗計
    價單數量，而給予資金融通，未能及時發現被告有溢領之情
    ；有部分工項係由其他廠商施工，惟被告估驗計價時，仍填
    計為被告完成。經計算，被告溢領工程款計811萬7,669元（
    如附表2「溢領」之「合計」），爰依民法第179條之規定，
    扣除後述伊尚未給付工程款、剩餘保留款後，請求被告返還
    之。
  ㈡未付工程款145萬9,301元：
　　被告已開發票請領工程款為65萬4,382元，加計被告已施作
    未請領之工程款80萬4,919元（計算如附表2「已施作未請款
    」之「合計」），伊尚未給付工程款為145萬9,301元（65萬
    4,382元+80萬4,919元＝145萬9,301元），應自被告溢領工程
    款811萬7,669元中扣除。
  ㈢剩餘保留款79萬0,393元：
　  系爭工程原保留款為234萬0,001元，惟應扣除下列款項，剩
    餘保留款為79萬0,393元（如附表1「原告主張」之「小計（
    項次三）」）：
  ⒈未施作或瑕疵修補費用88萬5,440元：
  ⑴未施作工項：
　  被告應施作卻未施作如附表3編號1、2、5（其中編號2有部
    分工項為被告退場時未施作，部分為施作有瑕疵）所示工項
    ，伊業已給付工程款予被告，經伊多次催告，被告仍未施作
    ，伊另行僱工施作，應由被告負擔施作費用。
  ⑵瑕疵修補：
　  被告施作附表3編號3、4工項有瑕疵，經催告後仍未修繕，
    伊已另行僱工修繕，被告應返還修補費用。
  ⑶以上，未施作或瑕疵修補費用計88萬5,440元（如附表3「原
    告主張」之「合計」），爰依系爭契約第14條第7項第6款、
    第29條第5項、民法第227條第1項、第493條第1、2項之規定
    ，請求被告給付，並與被告保留款抵銷。
  ⒉工區遭破壞修復費用17萬2,991元：
　  依系爭契約施工總則第7條第1項、第17條第1項約定，被告
    於施工期間就其施工區域負有維護之責，如受有損害，應由
    被告修復，不另給價。附表4「施作內容」所列工項為隸屬
    被告施工工區之工程損壞之修復費用，應由包括被告在內之
    施工廠商共同分攤。惟被告並未支付分攤費用而由伊先行墊
    付，爰依民法第179條規定，請求被告返還墊付之修繕款，
    並與被告保留款抵銷。
  ⒊繳付強制執行款項49萬1,177元：
 　 伊依執行命令將本件工程款解繳予被告債權人共計金額為49
    萬1,177元，對被告已生清償工程款之效力，應自保留款中
    扣除或抵銷。
  ⒋被告之原保留款234萬0,001元，扣除前開三項款項後，剩餘
    保留款金額為79萬0,393元。
  ㈣綜上，被告溢領工程款811萬7,669元，扣除未付工程款145萬
    9,301元、剩餘保留款79萬0,393元，被告尚應返還586萬7,9
    75元溢領工程款，計算如附表1「原告主張」、「金額」之
    「總計（項次一減項次二減項次三）」
  ㈤聲明為：
  ⒈被告應給付原告586萬7,975元，及其中471萬9,128元自起訴
    狀繕本送達翌日起，其餘114萬8,847元自民事準備㈢狀繕本
    送達被告翌日起，均至清償日止，按年息5％計算之利息。
  ⒉願供擔保，請准宣告假執行。
二、被告於最後言詞辯論期日未到場，據其之前辯論及提出書狀
    所為之聲明及陳述略謂：
  ㈠依系爭契約施工補充說明第5條第5項、第7條第20項約定，伊
    應於每月16日前提供資料估驗請款，原告則需於次月底給付
    工程款。107年3月份工程款（107年2月16日至107年3月15日
    ），原告遲至107年4月27日才指示伊開發票，並扣款不發，
    至107年5月30日在立委服務處進行協調後，於107年6月8日
    才匯款給付，可見原告給付107年3月份工程款延誤。因原告
    遲未給付107年3月份之工程款，致伊無法正常給付勞工薪資
    ，雖仍派勞工薛聖耀等至系爭工程工地上工，原告現場經理
    鄭林俊卻阻止薛聖耀等入場，並勸阻稱：系爭工程款之計價
    屬實作實算，要不就不要再做了，反正也不會影響已做部分
    之權益，對未做部分也沒有責任云云。伊因此才同意退場，
    並於107年5月11日起即未再繼續派員施工，故系爭契約業經
    兩造「合意」終止。又伊未繼續施工，為原告違約遲延給付
    所致，伊不可歸責，原告主張終止契約，並不合於系爭契約
    第29條第2項第3、7、10款之約定。另就原告主張被告溢領
    工程款、剩餘保留款金額等，分述如後：
  ⒈溢領工程款：
　　依系爭契約施工補充說明第5條、第7條約定，系爭工程採實
    做實算計價，有關工程款之請領，則由伊每月估驗請款一次
    ，請款時並需提供應提列材料進場、施作、查驗、計價、庫
    存…數量統計，以為原告計價數量核對，俾利管控。且需提
    供當期施工照片、當期施工並經原告工程師、監造查驗合格
    之項目數量表及檢查表、伊所供應之材料、設備出廠證明、
    測試報告、施作圖面…相關資料供原告審查核可後才核付工
    程款。於如此嚴格把關的請款程序下，原告竟於伊未受通知
    參與驗收情況下，主張被告溢領近3成之工程款，與常情不
    合。
  ⒉未付工程款：
　  被告有已施作且開發票向原告請款65萬4,382元、已施作未
    請領工程款80萬4,919元。
  ⒊剩餘保留款：
　  不爭執原保留款為234萬0,001元，及應扣繳付強制執行款項
    49萬1,177元，然原告主張扣除未施作或瑕疵修補費用、工
    區遭破壞修復費用部分，並無理由：
  ⑴未施作或瑕疵修補費用：
  ①未施作工項：被告未施作工項，原告即不會計算工程款予被 
    告。原告委請其他廠商施作工程之費用，不可向被告求償。
  ②瑕疵修補費用：原告並未按民法第493條規定，定相當期限，
    請求被告修補，且原告遲於109年4月28日才起訴請求償還，
    其請求權已逾民法第514條第1項規定之權利行使期間。
  ⑵工區遭破壞修復費用：系爭契約施工總則第7條第1項、第17
    條第1項，係約定被告就自己施工部分負有保管維護義務，
    如有損壞應負責修復。並非約定被告對於其他廠商之施工結
    果發生損壞時，應負分攤費用之義務。原告本項請求顯屬無
    據等語，茲為抗辯。
  ㈡聲明：原告之訴及假執行之聲請均駁回。
三、兩造不爭執之事項：（見卷㈢第126-127頁）
  ㈠兩造於民國106年5月間簽訂工程契約（下稱系爭契約），約
    定由被告承攬原告之「ACL212高雄車站段地下化（明挖覆蓋
    ）工程」-【給排水系統設備安裝及管路配置工程】（下稱
    系爭工程），工程總價為新臺幣（下同）4,250萬元，嗣雙
    方於107年1月間辦理契約變更，工程總價變更為4,490萬元
    （原證1）。
  ㈡原告就系爭高雄車站段地下化（明挖覆蓋）工程中之給排水
    系統設備安裝及管路配置工程係全數發包予被告施作，期間
    由被告於106年8月至107年8月分12次請款，原告並已給付合
    計2,209萬3,026元之工程款予被告（如本院卷㈠第19頁附表
    一所示）。
  ㈢原告於107年9月19日收受法務部行政執行署高雄分署執行命
    令，扣押被告對原告之系爭工程工程款債權49萬1,177元，
    經原告扣押並解繳5萬2,956元及43萬8,221元予被告之債權
    人勞動部勞工保險局及財政部高雄國稅局（原證6）在案。
    被告並同意得由原告應給付予被告之工程款中扣除。
  ㈣被告於107年5月11日起即未再派員至工地現場施工，且於107
    年6月26日將物料及機具吊離工區（見本院卷㈠第503頁）
  ㈤原告曾以被告構成系爭契約第29條第2項第3、7、10款之事由
    ，於107年12月11日以榮工高字第000-000M-1199號書函，通
    知被告終止契約（原證7）（惟被告抗辯原告終止契約不合
    於系爭契約第29條第2項第3、7、10款約定）。
  ㈥被告已施作且已開發票向原告請領之工程款65萬4,382元，原
    告依約預扣被告之驗收保留款金額為234萬0,001元
四、兩造之爭點經本院整理及兩造合意簡化如下：
  ㈠系爭契約是否經兩造於107年5月11日合意終止？若否，原告
    於107年12月11日發函通知被告終止契約，是否合於系爭契
    約第29條第2項第3、7、10款之約定？若否，系爭契約是否
    經原告任意終止?
  ㈡被告有無溢領工程款?若有，金額為何？原告得否依民法第17
    9條規定請求被告返還？
  ㈢被告已施作未請領工程款金額為何？原告未付工程款合計金
    額為何（已開發票請領工程款65萬4,382元+已施作未請領工
    程款＝未付工程款）？
  ㈣原告得否主張自被告未請領之工程款或保留款中抵銷未施作
    或瑕疵修補費用88萬5,440元：
  ⒈原告是否得依系爭契約第14條第7項第6款、民法第227條第1
    項，請求附表3編號1「全區污廢水池浮球液位控制安裝」費
    用？
  ⒉原告是否得依系爭契約第14條第7項第6款、民法第227條第1
    項，請求附表3編號2「被告未完成工項另行僱工改善」費用
    ？
  ⒊原告是否得依系爭契約第29條第5項、民法第227條第1項、第
    493條第1、2項規定，請求附表3編號3「8區U1層廢水管路焊
    道缺失改善」費用？
  ⒋原告是否得依系爭契約第29條第5項、民法第227條第1項規定
    ，請求附表3編號4「212標初驗缺失廢水排水管焊道未完成
    工程」費用？
  ⒌原告是否得依系爭契約第14條第7項第6款、民法第227條第1
    項、民法第493條第1、2項規定，請求附表3編號5「代僱工
    標示管路標籤」費用？
  ⒍被告抗辯原告之瑕疵修復費用返還等請求權已逾民法第514條
    第1項規定之權利行使期間，有無理由？被告抗辯保留款清
    償期尚未屆至，原告不得以未施作或瑕疵修補費用主張與保
    留款抵銷，有無理由？
　㈤原告得否主張自被告未請領之工程款或保留款中抵銷工區遭
    破壞修復費用17萬2,991元：
  ⒈原告是否得依系爭契約第7條第1項、第17條第1項、民法第17
    9條規定，請求被告負擔工區遭破壞修復費用17萬2,991元？
  ⒉被告抗辯保留款清償期尚未屆至，原告不得以工區遭破壞修
    復費用主張與保留款抵銷，有無理由？
  ㈥被告未請領之工程款及原保留款234萬0,001元扣除未施作或
    瑕疵修補費用、工區遭破壞修復費用、被告繳付強制執行款
    項49萬,1177元後，剩餘之被告未請領工程款及保留款金額
    為何？　
五、本院得心證之理由：　　
  ㈠關於系爭契約業經被告於107年12月13日任意終止部分：
　⒈系爭契約未經兩造合意終止：
    被告稱於107年5月11日派勞工薛聖耀等人至工地上工時，原
    告公司經理鄭林俊對被告法定代理人勸阻並聲稱：系爭工程
    款之計價乃屬實作實算，要不就不要再做了，反正也不會影
    響已做部分之權益，對未做部分也沒有責任云云。被告因此
    才同意退場未再繼續派員施工，故系爭契約業經兩造合意終
    止等語（見卷㈠第504頁、卷㈡第223、249頁）；原告則稱被
    告派遣之施工人員，需先進行安全教育訓練且提出勞健保投
    保證明予原告，經原告確認後，始得進場。薛勝耀並非被告
    向原告陳報並接收安全教育訓練之施工人員，自不得派遣其
    上工，其縱遭拒絕（實際上並無此事），亦可歸責被告，無
    從作為退場之理由，兩造並未於107年5月11日合意終止，也
    無積欠工程款等語（見卷㈡第159、249頁、卷㈢第166頁）。
    經查：
　⑴按契約之終止，有由當事人合意而終止者，亦有依當事人一
    方行使終止權而為終止之意思表示者；又當事人一方行使終
    止權，其終止權之發生原因有依法律規定者，謂之法定終止
    權，亦有由於當事人以契約終止者，謂之約定終止權。其中
    ，合意終止為契約行為，契約之合意終止，為契約行為，須
    一方對他方提出契約終止之要約，經他方承諾，方成立契約
    之合意終止。
　⑵經查，證人即被告下包商薛聖耀固到庭證稱：「（問：被告
    是否曾於107年5月11日指派證人等到系爭工地上工？）有，
    有請我去但結果我不能進去，我進去的時候經理不讓我們進
    去，應該就是今日有到場的證人鄭林俊，我們是去幫忙，兩
    造間到底發生什麼事情我不了解，我有去但沒有做。」等語
    （見卷㈢第130頁）。惟原告之經理證人鄭林俊否認上情，證
    稱：我沒有跟被告說工程採實作實算，沒必要繼續施工，我
    不只沒有阻止他們進場施工，我還發函請他們要趕快進來做
    ，我們合約終止於兩造簽署的合約都有一定規則，我們現場
    工地人員不會被公司授權跟被告說你不用進來做等語（見本
    院卷㈢第132頁），其證述有原告與亞翔高雄車站聯合承攬體
    施工處（下稱本件聯合承攬體施工處）107年5月16日、107
    年5月30日發出通知被告已多日無人入場施工可能產生罰款
    ，若無人施工將代雇工以及催促趕工完成里程碑的書函暨中
    華民國郵政交際大宗掛號函件存根影本附卷可參（見本院卷
    ㈡第83、201、322-323、330-331頁）。而證人薛聖耀所為原
    告要求被告不要再繼續施工之證述，無其他證據可為佐證，
    難認可採，被告主張系爭契約業經兩造合意終止云云，核屬
    無據。
　⒉原告終止契約不合於系爭契約第29條第2項第3、7、10款約定
    ：
    原告主張被告於107年5月11日起退場未再進行施工，原告以
    被告違反系爭契約第29條第2項第3、7、10款之約定，於107
    年12月11日發函通知被告終止系爭契約等語（見卷㈠第295頁
    ）；被告則辯稱原告自始即有延誤付款之情事，嗣因原告遲
    未給付107年3月份之工程款，致被告無法正常給付勞工薪資
    ，且其仍於107年5月11日派勞工薛聖耀等至工地上工，然遭
    原告勸阻，被告未繼續施工，乃原告違約所致，非可歸責被
    告，原告終止契約，並不合法等語（見卷㈠第504、508頁）
    。經查：
  ⑴依系爭契約第29條第2項第3、7、10款約定：「終止或解除契
    約：一、…二、如乙方（按，指被告，下同）有下列違約行
    為或任何其他可歸責乙方之事實，經甲方（按，指原告，下
    同）通知限期改善而乙方未於期限內改善至甲方滿意為止時
    ，，使甲方認為乙方已喪失履行本契約之能力時，…，逕行
    終止或解除契約：……（三）查驗或驗收不合格，且未於通知
    期限內依規定辦理者。…（七）乙方及其員工工作能力薄弱
    、不勝任、不誠實或不合作、不聽從甲方之指示工作者。…
    （十）其他可歸責乙方之事實。」（見卷㈠第50頁），被告
    如有前開各款項所定事由，原告應先通知限期改善，而被告
    未於期限內改善時，原告使得依系爭契約第29條第2項約定
    終止契約。
  ⑵查，原告主張於被告107年5月11日退場後，原告曾於107年5
    月16日、30日分別催告被告進場施工等語（見卷㈡第158頁）
    ，固有亞翔高雄車站聯合承攬體施工處（下稱本件聯合承攬
    體施工處）107年5月16日、107年5月30日發出通知被告已多
    日無人入場施工可能產生罰款，若無人施工將代雇工以及催
    促趕工完成里程碑的書函暨中華民國郵政交際大宗掛號函件
    存根影本附卷可參（見本院卷㈡第83、201、322-323、330-3
    31頁），惟被告否認收受前開文書之送達（見本院卷㈡第257
    頁），且前開文件上並無被告法定代理人簽收之記載。又查
    ，系爭契約第11條第3項約定：「書面之遞交，應以下列方
    式之一為之：（一）面交本契約所定有權簽收之人。（二）
    以掛號郵寄至本契約所載地址」（見本院卷㈠第41頁），而
    前開107年5月16日、107年5月30日發出之催告書函，均寄至
    高雄市新興區，而非系爭契約所載被告高雄市苓雅區之地址
    ，被告法定代理人稱其107年5月份因沒有薪水發給工人即搬
    離該地，曾另告知原告新的高雄市三民區住址以及聯絡電話
    並未變更等語（見本院卷㈢第9頁）。是以，前開107年5月16
    日、107年5月30日發出之催告書函並未依契約所定寄送方式
    送達被告。原告既然未曾先合法通知被告限期改善，自不得
    依系爭契約第29條第2項終止或解除契約，原告於107年12月
    11日發函通知被告終止契約，並不合於系爭契約第29條第2
    項第3、7、10款之約定。
  ⒊系爭契約業經被告於107年12月13日任意終止：
  ⑴按工作未完成前，定作人得隨時終止契約，但應賠償承攬人
    因契約終止而生之損害，民法第511條規定甚明。故定作人
    終止承攬契約之理由，縱非事實，亦於契約終止之效力不生
    影響。
  ⑵經查，原告於107年12月11日發函向被告為終止契約之意思表
    示，被告亦稱其於107年12月12日或13日收受原告函文等語
    （見卷㈡第249頁），是原告既於107年12月12日或13日向被
    告為終止契約之意思表示，縱不合於系爭契約關於終止契約
    之約定，系爭契約亦至遲於107年12月13日經原告任意終止
    。
  ㈡關於原告得請求被告返還溢領工程款金額為624萬8,707元，
    惟被告尚有已施作未請款金額為126萬5,815元部分：
　⒈按無法律上之原因而受利益，致他人受損害者，應返還其利
    益。雖有法律上之原因，而其後已不存在者，亦同。本件被
    告若有溢領工程款之情，即受有溢領款項部分之利益，應無
    法律上之原因，致原告受有溢付工程款之損害，原告請求被
    告返還，應屬有理。
　⒉原告主張將業主結算數量（原證8）與被告申請付款結算數量
    （原證3）、原告另行僱工或委託其他廠商施工之數量比對
    計算，被告溢領工程款811萬7,669元，如附表2「溢領＝[Y-C
    -V]（取負值）」欄位所示等語（見本院卷一第11頁、卷二
    第169、171至176頁）；被告則辯稱依系爭契約施工補充說
    明第5條、第7條之約定，系爭工程採實做實算計價，有關工
    程款之請領，則由被告每月估驗請款一次，請款時並需被告
    提供應提列材料進場、施作、查驗、計價、庫存…數量統計
    ，以為原告計價數量核對，俾利管控。且需提供當期施工照
    片、當期施工並經原告工程師、監造查驗合格之項目數量表
    及檢查表、被告所供應之材料、設備出廠證明、測試報告、
    施作圖面…相關資料供原告審查核可後才核付工程款。於如
    此嚴格把關的請款程序下，原告竟於被告未受通知參與驗收
    情況下，主張被告溢領近3成之工程款，與常情不合等語。
    經查，工程定期辦理估驗計價時所累積估算之數量及工程款
    ，倘有錯誤，仍得於工程結算時予以更正。而原告主張被告
    溢領工程款計算如判決附表2「溢領＝[Y-C-V]（取負值）」
    欄位所示，合計811萬7,669元，係以「業主結算數量」扣減
    「被告計價數量」、「它工施工」予以計算，若為負值，即
    為被告「溢領」數量，再乘以契約「單價」，即為被告「溢
    領」複價。茲就原告主張之前述各欄位，逐項分述如下：
　⑴「業主結算數量」部分：
    就原告主張「業主結算數量」部分，另整理如附表2-1「Y.
    業主結算數量（原告主張）」所示，經核對業主「工程結算
    明細表」（本院卷一頁次如附表2-2「本院卷一頁次」所示
    ），業主結算數量應如附表2-1「判斷」欄位所示，其中附
    表2-1編號31、38、55、57、62、63、64於「工程結算明細
    表」並未記載結算數量。
　⑵「契約單價」、「契約數量」、「契約金額」、「被告計價
    數量」、「被告計價金額」部分：
    原告主張「契約單價」、「契約數量」、「契約金額」、「
    被告計價數量」、「被告計價金額」，經與被告第11期及第
    12期估驗請款單核對（核對頁次見附表2-2「本院卷頁次」
    所示），結果如附表2-2所示，，與原告主張之原告主張「
    契約單價」、「契約數量」、「契約金額」、「被告計價數
    量」均為相符，惟就「被告計價金額」部分，於附表2-2編
    號12、15、21、31、33、38、62、64，原告主張之「被告計
    價金額」與第11期或第12期估驗請款單所列不同，應以第11
    期或第12期估驗請款單所列為準，整理如附表2-2「被告計
    價金額」所示，此部分差異，係因未按「被告計價數量」乘
    以「契約單價」計算「被告計價金額」，而有漏計金額，漏
    計金額如附表2-2「計價差額」所列，該部分漏未計價金額
    為16萬2121元（如附表2-2「計價差額」之「合計」）
　⑶「它工施工」：
  ①原告主張「它工施工」另整理如附表2-3「原告主張」所示。
  ②原告主張「它工施工」包含2部分：1.被告自107年5月11日起
    未派員至現場施作工程，原告依系爭契約第14條第7項第6款
    另行僱工辦理之數量。2.同一工項由被告與其他廠商共同施
    作，但業主驗收核算數量時，將二家廠商數量合併計算。汎
    生、季銓、昌庭欄位所列，為原告另行僱工施作之廠商（原
    證10之1至8）。電光、葛蘭富公司欄位所列，係與被告共同
    施作，故應扣該等公司施作之數量（原證10之9、10），葛
    蘭富公司為泵浦供應商，原證10之10照片紅色框框處所示閘
    閥為葛蘭富公司交付泵浦時已安裝於泵浦上，故於計算被告
    施作閘閥數量時應予扣除等語（見卷㈠第299頁）；被告則稱
    並無系爭契約第14條第7項第6款所定情形，原告所提原證10
    文件之日期，有部分係在被告施作期間，原告主張係其就被
    告未施作而另行僱工施作，與事實不符等語（見卷㈠第510頁
    ）。茲就原告主張之「它工施工數量」，逐項判斷如附表2-
    3「判斷」欄位所示。
　⑷以「式」為計價單位之工項部分：
  ①原告主張一式計價工項部分，依系爭契約第8條約定，被告就
    該工項已施作並計價之比例，與被告就該工項已請領工程款
    之比例間之差額，乘上該工項之契約金額，為被告溢領之工
    程款等語（見本院卷㈡第160頁）；被告則稱依系爭契約第8
    條約定詳細價目表內以一式計價者，若無變更設計情形，概
    不為增減，「應依結算總價與原契約價金總額比例增減之」
    者，只限「稅捐、利潤或管理費等另列一式計價者」為限等
    語（見本院卷㈠第260頁）。
  ②經查，依系爭契約第8條約定：「…單價契約：本工作結算時
    ，除詳細價目表內以一式計價或無變更設計者概不增減外，
    其列有單價者，依照實際驗收數量核實計給。若有相關項目
    如稅捐、利潤或管理費等另列一式計價者，應依結算總價與
    原契約價金比例增減之，但契約已訂明不適用比例增減條件
    者，不再此限。」（見本院卷㈠第39頁），前開約款固僅約
    明「稅捐」、「利潤或管理費」等列一式計價者，應依結算
    總價與原契約價金比例增減，而未約明其他一式計價項目是
    否亦應按直接工程費之結算比例予以增減。惟觀系爭契約之
    工程詳細價目表（見本院卷㈠第69至117頁），原合約之「給
    水系統工程」、「污廢水系統（一）」、「污廢水系統（二
    ）」、「高雄車站臨時站-給水系統」、「高雄車站臨時站-
    排水系統」、「原合約超量」、「新增項目」七大項工程項
    下，均列有一式計價之「配管固定五金另件、安裝另料管配
    件、零星材料、耗材、開孔、油漆、運雜、吊裝、調整、測
    試、水壓、打洞（銑孔）修補填塞、掛牌標示等」（僅「第
    1期臨時設施和設備」未編列），如附表2-4所列，該一式計
    價項目應係與前述七大項工程有直接比例關係，亦即該七大
    項工程完成度越高，該一式計價項目完成比例越高，該一式
    計價項目應按前開七大項工程之金額比例計價，而該等比例
    應為14.47％，計算如附表2-4項次C所示。另「勞工衛生管理
    費」、「工程管理及利潤」佔工程費用之比例分別為5.42％
    、8.71％，計算如附表2-4項次E及F。
　⑸綜上，將本件前述判斷之各項數據，整理如附表2-5所示，分
    述如下：
  ①附表2-5編號1至編號62.1部分：不含一式計價部分，被告溢
    領工程款322萬6,508元、已施作未請款94萬6,978元，計算
    如附表2-5「小計（項次1至62）」，加計附表2-2「合計」
    所示漏未計價之「計價差額」16萬2,121元，被告溢領211萬
    7,409元（322萬6,508元-94萬6,978元-16萬2,121元＝211萬7
    ,409元，不含一式計價部分）。
  ②附表2-5編號62.2「配管固定五金另件、安裝另料管配件、零
    星材料、耗材、開孔、油漆、運雜、吊裝、調整、測試、水
    壓、打洞（銑孔）修補填塞、掛牌標示等（合併計算）」部
    分：觀第12期估驗請款單記載（見卷㈠第169頁），「配管固
    定五金另件、安裝另料管配件、零星材料、耗材、開孔、油
    漆、運雜、吊裝、調整、測試、水壓、打洞（銑孔）修補填
    塞、掛牌標示等」（下簡稱配管固定五金另件等）已計價金
    額為414萬4,634元，計算如附表2-4項次D「計價金額」之「
    小計（項次壹）（以上項次全部）」。又第12期估驗請款單
    之大項計價項目如附表2-5附表2-6所列，附表2-5附表2-6項
    次壹「給水系統工程」1,724萬8,046元係包含配管固定五金
    另件等費用414萬4634元在內，故「給水系統工程」不含配
    管固定五金另件等費用為1,310萬3,412元（1,724萬8,046元
    -414萬4,634元＝1,310萬3,412元），按前述比例14.47％計算
    ，配管固定五金另件等費用應計價金額為189萬6,064元（1,
    310萬3,412元x14.47％=189萬6,064元），扣已計價金額414
    萬4,634元，配管固定五金另件等費用溢計價金額224萬8,57
    0元（189萬6,064元-414萬4,634元＝-224萬8,570元）。
  ③附表2-5編號63「勞工衛生管理費」、編號64「工程管理及利
    潤」之溢領或未領金額，分別按5.42％、8.71％之比例計算，
    如附表2-5編號63、64所示，被告溢領工程款624萬8,707元
    ，被告已施作未請款金額為126萬5,815元，如附表2-5「合
    計」。是原告得請求被告返還溢領工程款金額為624萬8,707
    元（附表2-5「溢領」之「合計」），惟被告尚有已施作未
    請款金額為126萬5,815元（附表2-5「已施作未請款」之「
    合計」）。
  ㈢關於被告已施作未請領工程款金額為為126萬5,815元，原告
    未付工程款合計金額為192萬0,197元：
　　查被告已施作未請領工程款金額為126萬5,815元（附表2-5
    「已施作未請款」之「合計」，已如前述），原告未付工程
    款合計金額為192萬0,197元（已開發票請領工程款65萬4,38
    2元+已施作未請領工程款126萬5,815元＝未付工程款192萬0,
    197元）。
  ㈣關於原告得主張自被告未請領之工程款或保留款中抵銷未施
    作或瑕疵修補費用31萬2,940元部分：
  ⒈原告得請求附表三編號1「全區污廢水池浮球液位控制安裝」
    費用10萬3,500元：
　　原告主張被告應施作「全區污廢水池浮球液位控制安裝」工
    程，該工作項目除水泵設備安裝外，尚包括「控制盤、緩啟
    動/停止裝置，水銀浮球等液位控制裝置及必要配件（含工
    資、另料、運雜費及設備試車費等）」（原證1工程詳細價
    目單）。被告僅完成水泵設備安裝，其餘「水銀浮球等液位
    控制裝置」並未完成。原告業已給付工程款予被告，然經原
    告多次催告，被告仍未施作，而由原告委由忱奕企業公司施
    作（原證4-1），應自被告工程款中扣除施作費用等語（見
    卷㈠第13頁、卷㈡第281頁、卷㈢190）；被告則稱被告未施作
    工項，原告即不會計算工程款予被告。原證4之1全區污廢水
    池浮球液位控制安裝工程，既是原告請忱奕企業有限公司施
    作，其所費29萬5,000元，不可向被告求償（見卷㈠第267頁
    ）。經查：
　⑴依系爭契約第14條第7項第6款約定：「乙方藉故怠工或有蓄
    意拖延工期跡證，經甲方多次催告而仍未於期限內趕工而致
    甲方得另行僱工辦理，其衍生之相關費用及損失將由乙方各
    期保留款項扣抵執行。如有不足，由乙方負責清償。」（見
    本院卷㈠第43頁），被告有怠工或拖延工期之情形，經原告
    多次催告，被告仍未於期限內趕工，原告得另行僱工辦理，
    衍生之費用，得由被告保留款中扣抵。
　⑵次按定作人對於有瑕疵之工作原得拒絕受領；倘已受領，並
    因可歸責於承攬人之事由致工作發生瑕疵，而該瑕疵為承攬
    人可能補正，其補正給付無確定期限者，定作人於行使上開
    損害賠償請求權，必先依民法第229條第2項或第3項規定，
    催告或定有期限催告承攬人補正而未為給付後，承攬人自受
    催告或自期限屆滿時起，負遲延責任，定作人亦於此時始得
    謂有該項損害賠償請求權存在。此乃同法第495條第1項所定
    之損害賠償請求權本係不完全給付責任性質，並尋繹是項請
    求權之規範功能，於89年5月5日將同法第227條修正為「不
    完全給付」之規定施行後，並非在排除該條第1項所定「債
    權人得依關於『給付遲延』之規定行使其權利」之適用所當然
    之解釋（最高法院101年度台上字第661號判決意旨參照）。
    本件原告依民法第227條第1項不完全給付之瑕疵給付之規定
    ，請求被告負瑕疵損害賠償責任，尚以被告之工程存有瑕疵
    ，且經原告催告定期修補，而被告未為修補為要件。
　⑶經查，原告於被告退場後，將「全區污廢水池浮球液位控制
    安裝」工程委由忱奕企業有限公司（下稱忱奕公司）施作，
    而支出29萬5,000元（未稅），此有忱奕企業有限公司107年
    7月30日統一發票品名記載：「全區污廢水池浮球液位控制
    安裝」、金額29萬元（未稅）及該廠商之驗收計價明細表可
    稽（見卷㈠第171至176頁）。原告支出各項費用整理如附表3
    -1「忱奕公司」欄位所示，而比對系爭工程第12期估驗請款
    單（見卷㈠第155頁），經被告計價請款之「數量」及「單價
    」整理如附表3-1「被告計價」欄位所示，其中復經業主於
    工程結算明細表列為結算數量者，整理如附表3-1「業主結
    算」所示。附表3中屬被告未施作而由原告委由忱奕公司施
    作，但已先行計價，本應自被告工程款予以扣減，逐項判斷
    如附表3-1「判斷」欄位所示，合計金額為10萬3500元（如
    附表3-1「判斷」之「合計」）。
  ⒉原告不得依系爭契約第14條第7項第6款、民法第227條第1項
    ，請求附表3編號2「被告未完成工項另行僱工改善」費用：
　　原告主張被告有應施作而未施作之工項或已施作之工程有瑕
    疵，原告要業已給付工程款予被告，經原告催告後，被告仍
    未施作或修復，應由被告負擔本項另行僱工費用等語（見本
    院卷㈠第13頁、卷㈡第163、282、289頁、卷㈢第190頁）；被
    告則稱原告並未列出實際缺失為何，亦未檢附已付款予施工
    廠商憑據，且未曾通知被告修補瑕疵，不得請求本項費用等
    語（見本院卷卷㈠第267頁）。經查，告所提本項費用之緊急
    採購申請單記載：「項次」「3」「缺失改善（扣揚門）」
    「325,000」元、「原因說明與建議…4.本案單價同揚門單價
    ，另額外增加之缺失改善費用，將列入揚門扣款中。」（見
    本院卷㈠第177頁），前開費用單據僅記載「缺失改善」，並
    未記載實際缺失內容、位置，亦無從認定是否確屬被告工程
    缺失以致支出前開單據所列之費用。另原告固稱其曾以107
    年3月14日榮工高字第000-000M-0295號書函、107年3月21日
    榮工高字第000-000M-0348號書函、107年5月16日榮工高字
    第000-000M-0575號書函通知被告改善云云（見卷㈡第79、81
    、83頁）。惟原告尚不能證明確有將前開三份書函送達被告
    ，亦僅難認該三份書函認定被告施作之工程確有瑕疵或未施
    作之情事並使原告支出瑕疵修補或接續施作費用。是原告依
    系爭契約第14條第7項第6款、民法第227條第1項之規定，請
    求被告負擔本項工程費用，應屬無據。請求被告負擔本項僱
    工改善費用，應屬無據。
  ⒊原告是否得依系爭契約第29條第5項、民法第227條第1項、第
    493條第1、2項規定，請求附表3編號3「8區U1層廢水管路焊
    道缺失改善」費用？
　　原告主張被告施作工程有本項瑕疵，經原告通知修補，然被
    告並未修補，應由被告負擔本項修補費用等語（見卷㈡第163
    、282、289頁）；被告則稱原告並未舉證已按民法第493條
    規定，定相當期限，請求被告修補等語（見卷㈠第268頁）。
    經查：
　⑴依系爭契約第29條第2項、第5項約定：「二、如乙方有下列
    違約行為或任何其他可歸責乙方之事實，經甲方通知限期改
    善而乙方未於期限內改善至甲方滿意為止時，或乙方破產，
    進行清算或其他情況，使甲方認為乙方已喪失履行本契約之
    能力時，甲方得不經催告急任何法律或行政程序，逕行終止
    或解除契約：…五、依第二項終止或解除契約者，…甲方得依
    其所認定之適當方式，自行或洽其他廠商完成被終止或解除
    之契約；其所增加之費用，由原契約廠方負擔…」（見卷一
    第50頁），系爭契約經原告依前開契約第29條第2項終止後
    ，原告接續施工所增加之費用，得請求被告負擔。惟系爭契
    約並非依契約第29條第2項而終止或解除，原告依前開約定
    ，請求被告負擔缺失改善費用，自非有理。　
　⑵次按「工作有瑕疵者，定作人得定相當期限，請求承攬人修
    補之。」、「承攬人不於前項期限內修補者，定作人得自行
    修補，並得向承攬人請求償還修補必要之費用。」民法第49
    3條第1項、第2項定有明文。是承攬人之工作有瑕疵，經定
    作人限期改善，而承攬人不依限改善者，定作人得自行修補
    瑕疵，並請求承攬人償還瑕疵修補費用。
　⑶查原告曾於108年1月10日寄發榮工高字第000-000B-0028號函
    ，通知被告修補焊道施作瑕疵，此有前開函文：「說明：…U
    1層8區之管路因焊道施作瑕疵導致廢水滲漏（詳附件）…請
    貴公司於108年1月12日前派員修繕完成，…。」可稽（見本
    院卷㈠第181頁）另觀該函所附照片，確存有廢水管路焊道瑕
    疵之情形，而原告支出本項電焊修補費用，亦有原告計價付
    款申請單、昌庭工程行統一發票：「電焊工程」5000元（未
    稅）可參（見卷㈠第183頁）。是原告依民法第493條第2項之
    規定，請求被告返還本項瑕疵修補費用5,000元，應屬有理
    。
　⑷按定作人之瑕疵修補權、修補費用償還請求權、減少報酬請
    求權及損害賠償請求權等權利，如其瑕疵自工作交付後經過
    一年始發見者，不得主張，工作依其性質無須交付者，上開
    一年之期間，自工作完成時起算，為民法第498條第1、2項
    所明定。另定作人之瑕疵修補請求權、修補費用償還請求權
    、減少報酬請求權、損害賠償請求權或契約解除權，均因瑕
    疵發見後一年間不行使而消滅，民法第514條第1項亦定有明
    文。
　⑸查系爭契約於107年12月13日經原告任意終止（已如所述），
    自107年12月14日起算1年瑕疵發見期間，至108年12月13日
    屆滿；並自發現瑕疵後起算1年瑕疵擔保權利行使期間。而
    原告係於108年1月10日發函通知被告修補瑕疵，並於109年4
    月29日起訴請求被告負擔瑕疵修補費用並予主張抵銷。原告
    行使本項瑕疵修補費用返還請求權，尚未逾於民法第514條
    第1項規定之1年權利行使期間。
  ⒋原告得請求附表3編號4「212標初驗缺失廢水排水管焊道未完
    成工程」費用22萬4,440元：
　　原告主張被告施作工程有本項缺失，經原告催告修補，被告
    未為修補，應由被告負擔本項修補費用等語（見卷㈡第282、
    285頁）；被告則稱原告108年11月21日通知被告修補瑕疵書
    函並未詳列缺失具體情形，不生定期請求被告修補瑕疵之效
    力，原告請求修補費用即屬無據。另原告所提缺失改善費用
    所檢附之發票品名「配管工資」（卷㈠193）、驗收計價明細
    表之品名規格為「304不銹鋼管，口徑300mm，SCH20S（含管
    配件、吊架、管路識別標示）…」，與缺失改善無關等語（
    見卷㈠第268頁、卷㈡第262頁）。經查：
　⑴查原告108年11月21日榮工高字第000-000M-0974號函載：「
    說明：本標業主已於108年10月22-24日辦理初驗作業，…因
    部分管路焊道施作瑕疵導致廢水滲漏，經本處全區詳查；目
    前記有85處銲道滲漏（詳附件）…請貴公司司於108年11月24
    日前派員修繕，…」（見卷㈠第189頁），交通部鐵道局南部
    工程處查驗紀錄表記載：「12.1區UM層，透氣管焊道滲漏。
    」（見卷㈠第190頁），足見被告施作之透氣管有焊道滲漏之
    瑕疵，經業主初驗時發現，並經原告通知被告修繕，然未見
    被告修繕，原告依民法第227條第1項請求被告賠償修繕費用
    ，應屬有理。又原告支出本項修補費用，支出20萬4,440元
    （未稅），業據其提出展鵬工程行統一發票：「配管工資」
    20萬4,440元（未稅）、驗收計價明細表為證（見卷㈠第193
    、195頁），堪為信實。原告請求被告如數賠償，應屬有理
    。
　⑵次查，查系爭工程自107年12月14日起算1年瑕疵發見期間，
    至108年12月13日屆滿；並自發現瑕疵後起算1年瑕疵擔保權
    利行使期間。而原告係於108年11月21日發函通知被告修補
    瑕疵，並於109年4月29日起訴請求被告負擔瑕疵修補費用。
    原告本項瑕疵修補費用返還請求權，尚未逾於民法第514條
    第1項規定之1年權利行使期間。　
  ⒌原告不得依系爭契約第14條第7項第6款、民法第227條第1項
    、民法第493條第1、2項規定，請求附表3編號5「代僱工標
    示管路標籤」費用：
　　原告主張被告應貼施作工項標籤貼紙，然卻未施作，由原告
    請工地外勞施作（原證17外勞出工證明及統計表記載「支援
    揚門」），應由被告負擔本項僱工費用等語（見卷㈡第164、
    285頁）；被告則稱未見原告提出可代僱工之依據，亦未見
    原告提出相關施工項目、驗收計價明細表、廠商發票，原告
    本項請求，亦屬無據等語（見卷㈠第268頁）。經查，原告10
    7年3月14日榮工高字第000-000M-0295號函記載：「說明：
    一、…貴公司於歷次趕工會議上所提時間無法如期完成，如…
    .全區管路補漆及標籤黏貼等工作。二、目前尚有1區U2層污
    廢水泵浦；…請於107年3月20日前完成。」（見卷一第197頁
    ），前開函文僅係記載原告未如期完成標籤黏貼，並請原告
    於107年3月20日完成1區U2層污廢水泵浦等工作，並未載明
    原告最終並未完成管路標籤黏貼工作。另觀原告所提勞工出
    勤卡（見卷㈡第205至214頁），僅記載「支援揚門」等文字
    ，亦無從據以認定原告有派勞工為被告施作管路標籤黏貼工
    作。是原告有無代被告施作管路標籤黏貼工作，顯屬有疑。
    原告依系爭契約第14條第7項第6款、民法第227條第1項、民
    法第493條第1、2項規定，請求被告負擔本項費用。應非有
    理。
  ⒍綜上，原告得主張抵銷金額為31萬2,940元，計算如判決附表
    3「判斷」「合計」。
　㈤關於原告不得自被告未請領之工程款或保留款中抵銷工區遭
    破壞修復費用17萬2,991元：
    原告主張依系爭契約施工總則第7條第1項、第17條第1項約
    定，被告於施工期間就其施工區域負有維護之責，如受有損
    害，應由被告修復，不另給價。附表4所列工項為隸屬被告
    施工工區之工程損壞之修復費用，應由包括被告在內之施工
    廠商共同分攤。惟被告並未支付分攤費用而由原告墊付，原
    告自得依民法第179條規定，請求被告返還墊付之修繕款等
    語（見卷㈠第14頁）；被告則稱系爭契約施工總則第7條第1
    項、第17條第1項，係約定被告就自己施工部分負有保管維
    護義務，如有損壞應負責修復。並非約定被告對於其他廠商
    之施工結果發生損壞時，應負分攤費用之義務。原告本項請
    求顯屬無據等語（見卷㈠第269頁）。經查：
　⒈依系爭契約施工總則第7條第1項約定：「本工程施工期間，
    乙方應指派富有工程經驗之代表人駐在工地，督率施工，管
    理其員工及器材，並負責一切乙方應辦理事項。乙方應於開
    工前將其姓名、資歷、薪資扣繳證明或勞工保險卡等族乙證
    明其為乙方員工之文件，報請甲方核備，變更時亦同。如甲
    方認為乙方代表人不能稱職時，得要求乙方更換之，所發生
    之費用概由乙方負擔。」、第17條第1項約定：「本工程在
    部分或全部完成而未經驗收合格前，均由乙方負責保管維護
    ，如有損壞由乙方負責修復，不另給價。」（見卷㈠第55、5
    8頁），系爭工程於工程驗收前，由被告負責保管維護，如
    有損壞，由被告負責修復。前開約款約定被告負責保管維護
    者，係被告承攬並施作之工程，並不包括其他廠商施作之工
    程，倘其他廠商施作之工程於驗收前損壞，原告不得依前開
    約款請求被告負保管其修復責任。
　⒉查原告主張本部分費用為：1.「第1月台LS2擴張網天花骨架
    損壞」、2.「金屬門平推鎖損壞」、3.「建築裝修天花及輕
    隔間破壞修復費用」、4.「建築裝修鋁板天花施工導致表面
    破損烤漆修復」、5.「第一階段建築裝修石材地坪污損及破
    壞修繕」、6.「工區環境清理」等6項費用（見本院卷一第3
    3頁），整理如附表4「原告主張」。前述1至5項受損工程顯
    非被告承攬之給排水系統或管路配置工程，自非前開被告依
    前開約款應負保管修復責任之範圍，況前開5項工程之損壞
    ，亦難認係可歸責於被告，原告依前開約款，請求被告負擔
    該5項工程修補費用，應屬無理。另前述第6項工區環境清理
    費用部分，前開約款亦未約定被告應負擔環境清潔費用，原
    告依該約款請求被告負擔，亦非有理。
  ㈥被告未請領之工程款及原保留款234萬0,001元扣除未施作或
    瑕疵修補費用、工區遭破壞修復費用、被告繳付強制執行款
    項49萬1177元後，剩餘之被告未請領工程款及保留款金額為
    何？
　⒈查被告原保留款金額234萬0,001元，與原告得主張之未施作
    或瑕疵修補費用31萬2,940元、被告繳付強制執行款項49萬1
    ,177元抵銷後，剩餘保留款為153萬5,884元，計算如附表1
    「判斷」「小計（項次三）」。
　⒉次查，原告得請求之溢領工程款624萬8,707元，與被告之未
    付工程款192萬0,197元、剩餘保留款153萬5,884元抵銷後，
    原告尚得請求被告給付279萬2,626元，計算如附表1「判斷
    」之「總計（項次一減項次二減項次三）」。
　⒊末按給付無確定期限者，債務人於債權人得請求給付時，經
    其催告而未為給付，自受催告時起，負遲延責任。遲延之債
    務，以支付金錢為標的者，債權人得請求依法定利率計算之
    遲延利息。應付利息之債務，其利率未經約定，亦無法律可
    據者，週年利率為百分之五。民法第229條第2項、第233條
    第1項前段、第203條，定有明文。
　⒋查，本件起訴狀繕本於109年6月29日送達被告，有公示送達
    證書在卷可稽（見卷㈠第255頁，當時寄送被告原法定代理人
    連明榮戶籍地遭以「遷移」退件，其嗣後於109年7月24日到
    庭後才另指定送達地址），是原告除得請求被告返還工程款
    279萬2,626元外，其併為請求自起訴狀繕本送達次日即109
    年6月30日起至清償日止，按法定週年利率5％計算之利息，
    合於前開規定，應屬有理。
六、從而，原告依民法第179條，請求被告給付279萬2,626元，
    及自起訴狀繕本送達翌日即109年6月30日起至清償日止，按
    週年利率5%計算之利息，為有理由，應予准許。逾此部分，
    為無理由，應予駁回。
七、假執行之宣告：本件原告勝訴部分，原告陳明願供擔保請准
    宣告假執行，核無不合，爰酌定相當之擔保金額，予以准許
    。另依民事訴訟法第392條第2項規定，依職權酌定相當之擔
    保金額，宣告被告如為原告預供擔保後，得免為假執行。至
    原告敗訴部分，其假執行之聲請失所依據，應予駁回。
八、本件事證已臻明確，兩造其餘攻擊防禦方法及證據，核與判
    決之結果不生影響，爰不一一論列，併此敘明。
九、訴訟費用負擔之依據：民事訴訟法第79條。 
中　　華　　民　　國　　111 　年　　7 　　月　　29　　日

                  工程法庭    法  官  石珉千  
以上正本係照原本作成。　　　　　　　　　
如對本判決上訴，須於判決送達後20日之不變期間內，向本院
提出上訴狀。如委任律師提起上訴者，應一併繳納上訴審裁判
費。
中　　華　　民　　國　　111 　年　　7 　　月　　29　　日
                              書記官  楊婉渝